【裁判字號】    92,交訴,35
【裁判日期】    920514
【裁判案由】    公共危險等
【裁判全文】
臺灣臺北地方法院刑事判決                          九十二年度交訴字第三五號
    公  訴  人  臺灣臺北地方法院檢察署檢察官
    被      告  乙○○
右列被告因公共危險等案件，經檢察官提起公訴（九十一年度調偵字第七九０號），
本院判決如左：
    主  文
乙○○因過失傷害人，處拘役伍拾日，如易科罰金以佰元折算壹日；又駕駛動力交
通工具肇事，致人傷而逃逸，處有期徒刑捌月。
    事  實
一、乙○○於民國九十年十月三日上午，駕駛車號七Ｃ－八七四二號自用小客車，沿
    台北市○○街由北往南方向行駛，於同日十時許，行經富陽街與臥龍街口欲左轉
    時，原應注意轉彎車應讓直行車先行之規定，且依右開時地為日間自然光線、路
    面無障礙無缺陷、視距良好之情形，並非不能注意，竟疏未注意適有甲○○騎乘
    車號ＢＥＺ－九二六號機車沿富陽街由北向南行經該處且欲直行之左後方車況，
    即貿然左轉，致甲○○閃避不及因而發生碰撞，且使甲○○受有右臂挫傷、第二
    腰椎壓迫性骨折之傷害。詎乙○○於車禍發生後，明知甲○○已經受傷，仍未加
    救護而逕由車禍現場離去。
二、案經甲○○訴由台北市政府警察局大安分局報請台灣台北地方法院檢察署檢察官
    偵查起訴。
    理  由
一、訊據被告固不否認其於右開時地與告訴人甲○○發生車禍之事實，惟辯稱並不知
    道依當時之情形其是否有所過失；至就肇事逃逸犯行部分，被告先於本院訊問時
    坦承不諱（卷附本院九十二年四月十四日訊問筆錄參照），惟於審理時改稱：有
    下車，認為沒事才離開，因為根本沒有什麼大事（卷附本院九十二年四月三十日
    審判筆錄參照）云云。然查：
  (一)右開犯罪事實業據告訴人指述甚詳，並有道路交通事故調查報告表、補充資料表
    、談話紀錄表、台北市政府警察局交通警察大隊事故分析研判表、萬芳醫院診斷
    證明書等在卷可稽。
  (二)就過失傷害部分：
  １被告於警詢、偵查、本院審理時均堅稱本件車禍發生時，其行向乃由富陽街北往
    南方向行駛，並朝臥龍街西往東方向左轉行進中，而非卷附談話紀錄表及起訴書
    所記載之迴轉（本院九十二年四月三十日審判筆錄在卷參照）。就此本院核以前
    述路口之富陽街寬度僅為十公尺（卷附道路交通事故調查報告表參照），及告訴
    人亦稱見到被告係直接向左轉出、未見到被告曾先靠右之情形下（本院九十二年
    四月三十日審判筆錄在卷參照），僅十公尺之路寬應不足以供被告以不先靠右、
    直接向左轉出之方式進行迴轉，則被告辯稱其於前街路口係左轉而非迴轉，應足
    採信，起訴書就此誤載，應予更正，先予敘明。
  ２次查，本件車禍發生之經過，據告訴人指述，係：其原騎車於被告之自用小客車
    後方，行進至富陽街、臥龍街口時被告減速，告訴人認為被告要右轉，因此由左
    側超車，詎還未行進至被告之自用小客車左前門處，被告突然快速左轉，告訴人
    雖然進行閃避，但還是發生碰撞（本院九十二年四月三十日審判筆錄在卷參照）
    ；而被告亦不否認其係左轉中與告訴人發生碰撞，有如前述，則前揭告訴人之指
    述應可採信。再查，就被告於左轉前是否曾注意後方有無來車乙節，被告既自陳
    其第一眼見到告訴人機車是在碰撞發生後、且不知道告訴人是不是本來就在其左
    後方、還是繞過來的（本院本院九十二年四月三十日審判筆錄在卷參照）等語，
    則其顯然未曾注意；況被告於偵查時，亦已自陳其於左轉前並未注意後方來車（
    卷附九十一年十一月二十六日偵訊筆錄參照，被告當時口誤為「迴轉」，嗣即更
    正為「左轉」），則被告於左轉前並未注意後方來車之事實，亦足認定。
  ３按轉彎車應讓直行車先行，道路交通安全規則第一百零二條第一項第六款前段定
    有明文，被告於前開路口左轉，本應注意前述規定，且依右開時地為日間自然光
    線、路面無障礙無缺陷、視距良好之情形，並非不能注意，竟疏未注意告訴人於
    其左後方正欲直行之車況即貿然左轉，致與告訴人所騎乘之機車發生碰撞，其有
    過失甚明；且此過失與告訴人所受傷害之間，亦有相當因果關係，則被告因過失
    傷害人之犯行，已足認定。
  (二)就肇事逃逸部分：
    被告雖以前詞置辯，然於本院審判期日受訊問時，卻另稱：「（你下車到離開中
    間有沒有與告訴人說話？）有。」「（你說什麼？）我說你為什麼騎這麼快，還
    有牽她及扶摩托車。」「（告訴人跟你說什麼？）她很兇，不知道在罵什麼。」
    「（她有告訴你她受傷了嗎？）沒有。那種情形就這樣轉彎，車子就倒，不是很
    大的碰撞。」「（為什麼決定從現場離開？）因為沒事。」「（什麼叫沒事？）
    她那時候那種感覺，我那時候也很氣，我也心裡想說算了，不想那麼麻煩，早知
    道就叫警察。」「（你要走的時候，告訴人有說你可以走嗎？）我要牽她，她說
    不用。那時就是沒有事情就對了。」「（你要走的時候，她有沒有繼續罵你？）
    沒有。」「（到庭執行職務檢察官：你要離開那時候，告訴人是躺在地上還是站
    起來？）他是坐在地上。」等語（本院九十二年四月三十日審判筆錄在卷參照）
    ，不啻對其明知告訴人車禍後尚未能從地上站起、及其係一時氣憤始由現場離去
    之事實有所自白；況告訴人就車禍發生後之經過，指述稱：「（車禍以後發生什
    麼事？）我掉在地上以後，他就停住了，這個狀態就是他的車子停在我的雙腳前
    面，我的腳就放在他的引擎蓋上面，他就下來了；下來之後，他的車子還繼續往
    前推，我的雙腳就一直往身體部分傾斜，痛的太厲害我就大叫，你為什麼不拉手
    煞車，他就趕快去拉手煞車，我人就像一個直角這麼翻過去，他就來拉我，我就
    說不行不行太痛了，他就面如死灰說你為什麼開那麼快，我說你這個混蛋，你一
    下車就說謊，旁邊所有的路人觀看的路人都證詞我的車速非常的慢，因為他們都
    說有聽到碰的一聲。」「（他來拉你，你說不行不行，他說你為什麼騎車這麼快
    ，之後除了罵他，又發生什麼事情？）有，我還多講兩句，我說我饒不過你。」
    「（被告走的時候，你在做什麼？）我在地上哀哀叫，他說不要裝了。」「（你
    有同意他走嗎？）沒有。他說又沒怎樣，就直接開走了。」「（他要走的時候，
    你有沒有叫住他？）因為我已經太痛了，翻到另外一邊，沒有看到他要走，是聽
    到路人叫他不要走。」「（當天有聽到路人叫他不要走嗎？）有。很多，不只一
    個。」等語（本院九十二年四月三十日審判筆錄參照），亦足以佐證被告前述自
    白之真正。本院核以被告前述自白並有佐證之事實、並審酌告訴人係受有第二腰
    椎壓迫性骨折、右臂挫傷等傷害，於車禍後確有可能倒臥地上無法即刻站起，並
    因疼痛而喊叫，及被告原已坦承肇事逃逸犯行（卷附本院九十二年四月十四日訊
    問筆錄參照），嗣後卻又翻異前詞等情，認被告於車禍發生時，主觀上對告訴人
    受傷乙節應有所認識，其辯稱認為告訴人沒什麼事才離去云云，不足採信。從而
    ，被告在明知告訴人已經受傷之情形下，僅因一時氣憤即由現場離去，而未對告
    訴人施以救護之行為，自已構成駕駛動力交通工具肇事，致人傷而逃逸之犯行。
二、核被告所為，係犯刑法第二百八十四條第一項前段過失傷害罪、第一百八十五條
    之四肇事逃逸罪，且犯此二罪之間，犯意個別，行為互殊，自應分論併罰。爰審
    酌被告過失之程度、告訴人所受之傷害、逃逸之情狀、犯後之態度、及尚未與告
    訴人達成和解等情，分別量處如主文所示之刑，並就處拘役之部分，諭知易科罰
    金之折算標準。
據上論斷，應依刑事訴訟法第二百九十九條第一項前段，刑法第二百八十四條第一項
前段、第一百八十五條之四、第四十一條第一項前段，罰金罰鍰提高標準條例第一條
前段、第二條，判決如主文。
本案經檢察官楊朝森到庭執行職務
中      華      民      國    九十二    年      五      月     十四     日
                                    臺灣臺北地方法院交通法庭
                                        法  官  林鴻達
右正本證明與原本無異。
如不服本判決，應於判決送達後十日內，向本院提出上訴狀（應抄附繕本）。告訴人
或被害人如對於本判決不服者，應具備理由請求檢察官上訴，其上訴期間之計算係以
檢察官收受判決正本之日期為準。
                                        書記官  石幸代
中      華      民      國    九十二    年      五      月     十四     日
附錄本案論罪科刑法條全文：
中華民國刑法第二百八十四條
 (過失傷害罪)
因過失傷害人者，處六月以下有期徒刑、拘役或五百元以下罰金，致重傷
者，處一年以下有期徒刑、拘役或五百元以下罰金。
從事業務之人，因業務上之過失傷害人者，處一年以下有期徒刑、拘役或
一千元以下罰金，致重傷者，處三年以下有期徒刑、拘役或二千元以下罰
金。
中華民國刑法第一百八十五條之四
駕駛動力交通工具肇事，致人死傷而逃逸者，處六月以上五年以下有期徒
刑。


司法院資訊處製作；財團法人民間司法改革基金會備份。
